臺灣新北地方法院板橋簡易庭民事判決
110年度板簡字第2211號
原      告  陸緯儒  
被      告  楊廖林  
上列當事人間請求侵權行為損害賠償事件，於民國111年2月16日
言詞辯論終結，本院判決如下：
    主      文
被告應給付原告新臺幣貳萬伍仟玖佰零肆元，及自民國一百一十
年八月二十四日起至清償日止，按年息百分之五計算之利息。
原告其餘之訴駁回。
訴訟費用由被告負擔十分之一，餘由原告負擔。
本判決原告勝訴部分得假執行。
    事實及理由
一、原告起訴主張：被告於民國109年12月4日19時30分許，駕駛
    車牌號碼00-0000號自用小客車沿新北市五股區成泰路4段往
    八里方向行駛，行經該路段88號前，本應注意變換車道時，
    應讓直行車先行，而依當時情形並無不能注意之情事，竟疏
    於注意而貿然自外側車道切至內側車道，適原告騎乘車牌號
    碼000-0000號大型重型機車（下稱系爭車輛）沿同路段內側
    車道駛至，見狀後煞車閃避不及而與上開小客車發生碰撞，
    致原告受有右膝淺擦傷之傷害，並主張本件事故被告應負全
    責。爰請求被告賠償下列金額：
    (1)醫療費用新臺幣（下同）680元。
    (2)系爭車輛修復費用157,930元（工資18,000元、零件139,
       930元）。
　  (3)因事故無法用車之費用23,856元。
　　(4)精神慰撫金81,000元。
　　以上總計263,466元，為此，爰依侵權行為損害賠償之法律
　　關係提起本訴。並聲明：被告應給付原告263,466元，及自
    起訴狀繕本送達翌日起至清償日止，按年息百分之五計算之
    利息。
二、被告則以：本件事故雙方都有責任等語，並聲明：原告之訴
    駁回。
三、原告主張之事實，業據提出台北市立聯合醫院驗傷診斷證明
    書暨醫療費用收據、道路交通事故現場圖暨照片、道路交通
    事故初步分析研判表、估價單、收據、新北市政府車輛行車
    事故鑑定意見書、汽機車過戶申請登記書等件影本為證，且
    經本院以110年度審交易字第495號刑事判決判處「楊廖林犯
    過失傷害罪，處罰金參仟元，如易服勞役，以新臺幣壹仟元
    折算壹日。」在案，業經本院核閱上開刑事卷宗無誤。另查
    本件經送新北市政府交通事件裁決處鑑定，其鑑定意見：一
    、楊廖林駕駛自用小客車，變換車道未讓直行車先行且未注
    意安全距離，為肇事主因。二、陸緯儒駕駛大型重型機車，
    未注意車前狀況，為肇事次因。此有新北市交通事件裁決處
    鑑定意見書節本可參，並經新北市行車事故鑑定覆議會覆議
    認維持前開鑑定意見。本院審酌卷內資料，綜合雙方過失情
    節及相關事證，認原告與被告之過失程度分別為10分之3、1
    0分之7。是兩造對本件車禍事故之發生，均具有過失甚明，
    原告主張被告應就本件事故負損害賠償責任，自屬有據。是
    本件應審酌者為原告得請求之金額為何？
四、按「因故意或過失，不法侵害他人之權利者，負損害賠償責
    任」、「不法侵害他人之身體或健康者，對於被害人因此喪
    失或減少勞動能力或增加生活上之需要時，應負損害賠償責
    任。」、「不法侵害他人之身體、健康、名譽、自由、信用
    、隱私、貞操，或不法侵害其他人格法益而情節重大者，被
    害人雖非財產上之損害，亦得請求賠償相當之金額」，民法
    第184條第1項前段、第193條第1項、第195條第1項分別定有
    明文。本件被告對原告有侵權行為，已如前述，被告自應負
    損害賠償責任，縱非財產上損害，原告亦得請求賠償相當之
    金額。茲就原告據以請求被告賠償之項目及金額逐項審酌如
    下：
  1.醫療費用部分：
　　原告主張因受傷共支出醫療費用680元乙節，業據其提出前
    開診斷證明書暨醫療費用收據等件影本為證，經核與原告所
    受傷勢之治療相符相當，為治療所必需，是原告請求被告賠
    償醫療費用680元，自屬有據。
　2.系爭車輛修復費用部分：
　　按不法毀損他人之物者，被害人得請求賠償其物因毀損所減
    少之價額。民法第196條第1項亦有明文。又依民法第196條
    請求賠償物被毀損所減少之價額，固得以修復費用為估定之
    標準，但以必要者為限（如修理材料以新品換舊品，應予折
    舊）。經查，系爭車輛為107年1月出廠（推定為15日），有
    行車執照附卷可稽，至109年12月4日車輛受損時，已使用2
    年10月19日，依「營利事業所得稅結算申報查核準則」第95
    條第8項規定，固定資產提列折舊採用定率遞減法者，以一
    年為計算單位，其使用期間未滿一年者，按實際使用月數相
    當於全年之比例計算之，不滿一月者，以一月計，故為2年1
    1月計。次查，依系爭車輛維修清單上所載之維修項目，核
    與該車所受損部位相符，堪認上開修復項目所須共計157,93
    0元（工資18,000元、零件139,930元），均屬必要修復費用
    無誤，有估價單暨發票附卷可參，惟零件費用139,930元，
    係以新品換舊品，揆諸前述，應予折舊。本院依行政院公布
    之固定資產耐用年數表及固定資產折舊率表，即系爭大型重
    型機車耐用年數三年，每年折舊千分之五三六，是以上開零
    件扣除折舊後，原告得請求之修車零件費為15,325元（計算
    式如附表所示；元以下四捨五入）。此外，原告另支出工資
    費用18,000元，無折舊問題，是原告得向被告請求之修車費
    用，共計33,325元（計算式：18,000元+15,325元=33,325元
    ）逾此部分之請求，則於法無據，不能准許。。
  3.因事故無法用車之費用部分：原告主張因本件車禍，原告無
    法用車，且系爭車輛每月需繳交5,964元之貸款，爰請求4個
    月車貸費用23,856元，原告固據提出車貸線上分期表單為證
    ，惟系爭車輛貸款縱本件車禍未發生原告仍應給付與債權人
    ，該貸款費用之支出並非本件車禍事故所造成之損害，原告
    此部分請求，與法未合，難認有據。
  4.精神慰撫金：
    按非財產上損害之慰撫金數額，究竟若干為適當，應斟酌兩
    造身分、地位及經濟狀況，俾為審判之依據，最高法院著有
    76年臺上字第1908號判例足資參考。原告主張因被告之過失
    傷害，致使原告受有右膝淺擦傷之傷害，因此受有精神上之
    痛苦，故請求慰撫金81,000元，本院審酌原告學歷為大學肄
    業、從事資訊業月收入約4、5萬、無不動產及其他財產；被
    告從事泥作學徒收入不固定，日薪約1,500元、無不動產或
    其他財產，及被告實際加害情形、原告所受傷勢、原告精神
    上受損害程度等一切情狀，認原告請求被告賠償精神慰撫金
    81,000元，尚屬過高，應核減為3,000元，始為適當。
  5.綜上，本件原告得請求被告賠償之金額為37,005元（計算式
    ：680元＋33,325元+3,000元=37,005元）。
五、又按損失之發生或擴大，被害人與有過失者，法院得減輕賠
    償或免除之;前二項之規定，於被害人之代理人或使用人與
    有過失者，準用之。民法第217條第1項及第3項分別定有明
    文。本院綜合雙方過失情節、相關事證，認被告應負10分之
    7之過失責任，原告與有10分之3之過失責任，則被告應賠償
    原告之金額應減為25,904元（計算式：37,005元×7/10＝25,9
    04元，元以下四捨五入）。
六、從而，原告依侵權行為之法律關係，請求被告給付25,904元
    及自起訴狀繕本送達翌日即110年8月24日起至清償日止，按
    年息百分之五計算之利息，為有理由，應予准許。逾此部分
    之請求，為無理由，應予駁回。
七、本件事證已臻明確，兩造其餘攻擊防禦方法及所提之證據，
    核與判決結果無影響，不另論述，併此敘明。
八、本件原告勝訴部分係適用簡易程序所為被告敗訴之判決，爰
    依職權宣告假執行。
九、結論：原告之訴為一部有理由，一部無理由，依民事訴訟法
    第436條第2項、第79條、第389條第1項第3款，判決如主文
    。
中　　華　　民　　國　   111　　年　  3　　月　　9　　日
                      臺灣新北地方法院板橋簡易庭
                            法  官  呂安樂
以上為正本係照原本作成。
如不服本判決，應於送達後20日內，向本院提出上訴狀並表明上
訴理由，如於本判決宣示後送達前提起上訴者，應於判決送達後
20日內補提上訴理由書（須附繕本）。
中　　華　　民　　國　   111　　年　　3　　月　　9　　日
                            書記官　陳佩瑩
附表
-----
折舊時間           金額
第1年折舊值        139,930×0.536=75,002
第1年折舊後價值    139,930-75,002=64,928
第2年折舊值        64,928×0.536=34,801
第2年折舊後價值    64,928-34,801=30,127
第3年折舊值        30,127×0.536×(11/12)=14,802
第3年折舊後價值    30,127-14,802=15,325